【裁判字號】    99,易,337
【裁判日期】    990531
【裁判案由】    傷害等
【裁判全文】
臺灣高雄地方法院刑事判決               99年度易字第337號
公  訴  人  臺灣高雄地方法院檢察署檢察官
被      告  戊○○
上列被告因傷害等案件，經檢察官提起公訴（98年度偵字第2297
5號），本院判決如下：
    主  文
戊○○犯恐嚇危害安全罪，處拘役伍拾日，如易科罰金，以新台
幣壹仟元折算壹日。
其餘被訴教唆傷害罪部分，無罪。
    事  實
一、戊○○於民國98年6 月25日20時47分許，夥同3 名姓名、年
    籍不詳之成年男子前往丁○○所經營位在高雄縣岡山鎮○○○路122 號之「南排灣石板烤肉店」，欲與該店員工即其前
    女友庚○○商討債務清償事宜，過程中因丁○○向戊○○質
    問有何借款之證據，致戊○○心生不滿，戊○○遂基於恐嚇
    之犯意，對丁○○恫稱：「你要對你講的話負責，我要讓你
    店開不下去」等語，致丁○○心生畏懼。
二、案經丁○○訴由高雄縣政府警察局岡山分局報請臺灣高雄地
    方法院檢察署檢察官偵查起訴。
    理  由
壹、證據能力部分
一、按被告以外之人於偵查中向檢察官所為陳述，除顯有不可信
    之情況者外，得為證據，刑事訴訟法第159 條之1 第2 項定
    有明文。本件證人即告訴人丁○○於檢察官偵查中所為之陳
    述，其未曾提及檢察官在偵查時有不法取供之情形，反對該
    項證述得具有證據能力，亦未釋明上開證述有顯不可信之情
    況，依上說明，其於偵查中之證言自均具有證據能力。
二、按被告以外之人於審判外之陳述雖不符刑事訴訟法第159 條
    之1 至之4 等四條之規定，而經當事人於審判程式同意作為
    證據，法院審酌該言詞陳述或書面陳述作成時之情況，認為
    適當者，亦得為證據；當事人、代理人或辯護人於法院調查
    證據時，知有刑事訴訟法第159 條第1 項不得為證據之情形
    ，而未於言詞辯論終結前聲明異議者，視為有前項之同意，
    同法第159 條之5 定有明文。本件證人丁○○於警詢、檢察
    事務官詢問時，證人庚○○、甲○○於檢察事務官詢問時所
    為之陳述，其等性質雖屬傳聞證據，惟其等所為之筆錄內容
    ，業經本院審理時予以提示並告以要旨，且各經檢察官及被
    告等人表示意見。當事人已知上述筆錄乃傳聞證據，且均未
    於言詞辯論終結前對該等筆錄之證據能力表示異議，依上開
    規定，是其等於上揭證言應具有證據能力。
貳、有罪部分
    訊據被告戊○○供稱伊在98年6 月25日當天有去找庚○○談
    債務如何清償，當時丁○○在旁邊等語，惟矢口否認有恐嚇
    危害安全之犯行，並辯稱當天伊只叫丁○○到旁邊去，不要
    讓他聽到伊與庚○○的對話內容，沒有對丁○○恫稱要讓他
    店開不下去云云。經查：
一、被告於98年6 月25日當晚前往丁○○所經營「南排灣石板烤
    肉店」，與該店員工即其前女友庚○○商討債務事宜，為被
    告所不爭執（本院卷第94頁），核與證人丁○○於警詢、檢
    察事務官詢問、檢察官訊問，及本院審理時具結證稱被告當
    晚有到烤肉店找庚○○討債（警2 卷第4 至6 頁、98偵2297
    5 卷第46頁、本院卷第20頁）、證人庚○○於檢察事務官詢
    問，及本院審理時具結證稱被告有到烤肉店找我討債（98偵
    22975 卷第29頁、本院卷第27頁）等語相符，此部分事實，
    應堪認定。而被告當時因未提出任何借款證據，遭丁○○質
    問後，因而心生不滿，竟對丁○○恫稱：「你要對你講的話
    負責，我要讓你店開不下去」之事實，復據證人丁○○於警
    詢、檢察官訊問，及本院審理時具結證稱被告當天到店裡來
    ，要找庚○○談論債務糾紛，我瞭解後叫庚○○不用簽本票
    ，被告就對我說「你要對你講的話負責，我要讓你的店開不
    下去」等語（警2 卷第4 至6 頁、98偵22975 卷第46頁、本
    院卷第20頁），核與證人庚○○於檢察事務官詢問，及本院
    審理時具結證稱當時在店外空地，被告對丁○○說「你要對
    你講的話負責，我要讓你店開不下去」等語（98偵22975 卷
    第29頁、本院卷第28頁）相符，是被告於98年6 月25日晚間
    前往丁○○所經營的「南排灣石板烤肉店」找庚○○要債時
    ，因未提出任何借款證據，遭丁○○質問後，因而心生不滿
    ，竟對丁○○恐嚇要讓他的店開不下去之事實，堪以認定。
二、被告雖辯稱伊98年6 月25日當晚僅和庚○○討論債務如何處
    理，未與丁○○談話，也未對他恐嚇云云。惟查，被告於98
    年7 月23日警詢時先供稱98年6 月25日當晚我到「南排灣石
    板烤肉店」找庚○○談欠款何時返還時，丁○○一直在旁邊
    聽，我不想讓他聽，就對他說「你到別的地方去，我們談話
    不要讓你聽」等語（警2 卷第2 頁），然於本院審理時卻改
    口辯稱當晚請庚○○叫丁○○出去外面，並未與丁○○對話
    （本院卷第94頁），是其先稱有親口叫丁○○到別的地方去
    ，不要讓他聽到與庚○○之對話，後改稱請庚○○叫丁○○
    出去外面，所辯前後不一，是否果真未與丁○○對話，即非
    無疑。且證人丁○○於警詢時亦證稱我請庚○○說明原委後
    ，認為被告較無理，被告就問我「這筆錢你要處理嗎」，我
    說「證據在哪裡」，被告就對我說「你要對你講的話負責，
    我要讓你店開不下去」（警2 卷第5 頁），是被告改口辯稱
    未與丁○○對話云云，顯與事實不符，不值採信。又被告於
    檢察事務官詢問，及本院審理時亦供稱於98年6 月25日前幾
    天即曾因前往「南排灣石板烤肉店」向庚○○討債而與丁○○發生肢體衝突（98偵22975 卷第47頁、本院卷第96頁），
    既然被告98年6 月25日當晚前往向庚○○索討債務前幾天，
    即曾因與丁○○發生過肢體衝突致心生嫌隙，當天在向庚○○索討債務時，丁○○又對其無法提出借款證據提出質疑，
    從中作梗，是被告因此心生不滿，更進而出言恐嚇丁○○之
    犯行，應堪認定。是被告辯稱未出言恐嚇丁○○云云，顯不
    可採。
三、綜上所述，被告上揭所辯，俱不可採。本件被告上揭恐嚇危
    害安全之犯行，事證明確，堪以認定，應依法論科。
四、核被告上揭所為，係犯刑法第305 條之恐嚇危害安全罪。爰
    審酌被告於向他人索討債務時，僅因告訴人丁○○在旁阻擾
    ，竟對丁○○施以言詞恫嚇，且犯後否認犯行，態度不佳等
    一切情狀，量處如主文所示之刑，並諭知易科罰金之折算標
    準，以資儆懲。
參、無罪部分
一、公訴意旨另以被告戊○○復於98年7 月4 日21時50分許，夥
    同3 名姓名年籍不詳之成年男子搭乘計程車前往「南排灣石
    板烤肉店」，趁丁○○在該店旁空地小解之際，竟基於教唆
    傷害之犯意，對該等男子喊「這個，給他死」，該等男子即
    共同基於傷害之犯意聯絡，先持鋁棒自後敲打丁○○之後腦
    ，丁○○不敵而向外逃逸，該等男子仍持鋁棒、長刀在後追
    趕，致丁○○受有頭部外傷併腦震盪、左側枕部頭皮2.5 公
    分撕裂傷、兩側足底外側撕裂傷之傷害等語，因認被告戊○○另涉有刑法第29條第1 項、第277 條第1 項之教唆傷害罪
    嫌。
二、按犯罪事實應依證據認定之，無證據不得推定其犯罪事實；
    不能證明被告犯罪者，應諭知無罪之判決，刑事訴訟法第15
    4 條第2 項、第301 條第1 項分別定有明文。而認定犯罪事
    實所憑之證據，雖不以直接證據為限，間接證據亦包括在內
    ；然而無論直接或間接證據，其為訴訟上之證明，須於通常
    一般之人均不致有所懷疑，而得確信其為真實之程度者，始
    得據為有罪之認定，倘其證明尚未達到此一程度，而有合理
    之懷疑存在，致使無從為有罪之確信時，根據罪證有疑，利
    於被告之證據法則，即不得遽為不利被告之認定（最高法院
    76年度台上字第4986號判例意旨參照）。告訴人之告訴，係
    以使被告受刑事訴追為目的，是其陳述是否與事實相符，仍
    應調查其他證據以資審認（最高法院52年度台上字第1300號
    判例要旨參照）。
三、公訴人認被告戊○○另涉嫌教唆傷害之犯行，無非係以告訴
    人丁○○之指述、證人庚○○之證述，及丁○○提出之診斷
    證明書、指認照片，及被告戊○○所使用門號0000000000行
    動電話之雙向通聯紀錄等資料，資為論據。訊據被告堅詞否
    認上揭教唆傷害之犯行，並辯稱98年7 月4 日當晚9 點多伊
    先到鳳山五甲二路幫忙拿女兒的簽證、護照，隨後返回前妻
    甲○○住處後即未再出門，案發當時伊人在高雄市區，並未
    到岡山地區，並未夥同或教唆他人前往岡山地區毆打丁○○
    等語。經查：
  (一)丁○○於98年7 月4 日22時10分許，在高雄縣岡山鎮○○○
    路122 號「南排灣烤肉店」旁空地，遭人持鋁棒毆打後，致
    受有頭部外傷併腦震盪、左側枕部頭皮2.5 公分撕裂傷、兩
    側足底外側撕裂傷等傷害，業據證人丁○○警詢、檢察事務
    官詢問，及本院審理時具結證述在卷（警1 卷第2 至4 、29
    至30頁、本院卷第22至23頁），核與證人庚○○於檢察事務
    官詢問及本院審理時具結證稱丁○○於前揭時、地遭人毆打
    成傷之內容（偵1 卷第29頁、本院卷第26頁），大致相符，
    且有丁○○所提出國軍岡山醫院附設民眾診療服務處診斷證
    明書1 紙為證（警1 卷第8 頁），應堪認定。然丁○○上揭
    傷害是否為被告教唆或夥同他人傷害所造成，抑或遭其他人
    毆打所致，當應調查其他證據，以資審認。
  (二)首先，被告辯稱伊98年7 月4 日當晚9 點多替女兒黃姿薇、
    黃雅琴到鳳山五甲二路燦星旅遊網旅行社股份有限公司（下
    稱燦星公司）拿護照、簽證等語。經查，被告曾於98年7 月
    4 日晚間9 點多前往燦星公司找該公司旅遊專員乙○○拿取
    被告女兒黃姿薇、黃雅琴馬來西亞簽證、護照、機票乙節，
    業據證人乙○○於本院審理時具結證述（本院卷第83頁），
    核與卷附燦星公司客戶處理資料記載被告在當晚9 時57 分
    前曾到該公司取走簽證、護照、機票等資料（本院卷第73頁
    ）相符，顯見被告辯稱案發當晚9 點多曾到燦星公司拿取其
    女兒黃姿薇、黃雅琴馬來西亞簽證、護照、機票等語，尚非
    無據。被告又辯稱伊拿完護照資料後，即返回前妻甲○○位
    於高雄市三民區○○○路住處，丁○○所指遭毆打時間，伊
    人在高雄市區，未到岡山地區等語。經查，從卷附被告所使
    用門號0000000000之行動電話雙向通聯紀錄顯示，案發當晚
    （即98年7 月4 日）21時59分54秒至22時02分15秒之通聯紀
    錄顯示，當時該門號與市區電話00-0000000通話時，基地台
    起迄位置是在高雄市○○區○○路53巷1 之1 號7 樓之1屋
    頂及高雄市三民區○○○路173 號12樓，隨後當晚該門號之
    基地台位置即一直在高雄市三民區○○○路173 號12樓（偵
    1 卷第23頁），而證人丙○○於本院審理時亦具結證稱該通
    電話確實是伊以00-0000000與被告本人通話（本院卷第68至
    69頁）、證人甲○○於檢察事務官詢問，及本院審理時亦具
    結證稱被告當晚在伊住處等語（偵1 卷第18頁、本院卷第34
    頁），另從卷附中華電信資料以及證人即承辦員警王成凱於
    本院審理時之證述內容，顯示案發當晚23時48分左右，王成
    凱曾以00-0000000之公務電話打到甲○○住處之市區電話00
    -0000000與被告聯絡（偵1 卷第24頁、本院卷第90頁），顯
    見被告辯稱丁○○所指遭毆打時間（即98年7 月4 日22時10
    分左右），伊當時人在高雄市區，且稍後即一直待在甲○○
    位於高雄市三民區○○○路住處乙節，亦堪採信。
  (三)告訴人丁○○雖指稱遭被告夥同3 名男子搭計程車到烤肉店
    旁空地，持鋁棒毆打成傷云云。惟查，被告分別於98年6 月
    18日、98年6 月25日因前往丁○○所經營之烤肉店向庚○○
    索討債務，致先後與丁○○發生肢體衝突及出言恐嚇丁○○
    情事，業據證人丁○○於檢察事務官詢問時證述在卷（偵1
    卷第30頁），且被告對於先前曾與丁○○發生肢體衝突，及
    98年6 月25日曾到烤肉店找庚○○索討債務，不希望丁○○
    在旁等節，亦不爭執（本院卷第94頁），顯見倆人間嫌隙已
    深，是丁○○所為不利於被告之指述，是否值採，即非無疑
    。況被告於丁○○遭毆打當時人既然是在高雄市區（詳參理
    由欄參、三、(二)所述），而丁○○是在高雄縣岡山鎮○○○
    路122 號「南排灣烤肉店」旁空地遭人毆打，兩地距離甚遠
    ，衡情被告當無分身夥同3 名姓名年籍不詳男子，前往該處
    毆打丁○○之理。
  (四)而證人庚○○雖亦證稱目擊被告夥同3 名男子搭計程車到烤
    肉店旁空地，持鋁棒毆打丁○○成傷云云。惟查，證人庚○○與被告前為男女朋友關係，分手後倆人間尚有債務糾紛未
    解決，被告並因屢次前去向庚○○索討債務進而與丁○○發
    生衝突，是證人庚○○所為不利於被告之證述，是否客觀可
    信，應值持疑。況證人庚○○於檢察事務官詢問時先證稱聽
    到吵雜聲後，轉頭就看到被告轉身走掉，另3 個男子其中1
    個拿鋁棒從後頭打丁○○，另2 個拿刀追（偵1 卷第29頁）
    ，後於本院審理時則改稱聽到聲音轉頭看時，丁○○正在摸
    頭，已經被打完（本院卷第31頁），是證人庚○○對於究竟
    有無親眼目睹丁○○遭人持鋁棒毆打之經過，前後證述不一
    ，是其證稱目睹丁○○遭被告夥同他人毆打乙節，是否屬實
    ，即非無疑。又證人庚○○於本院審理時證稱案發當時丁○○是在烤肉店旁空地小便，該處距離路燈數公尺遠，光線昏
    暗（本院卷第29頁），且當時僅看到嫌疑人背影（本院卷第
    28頁），縱使證人庚○○與被告認識多年，然在光線昏暗且
    僅從遠處看到嫌疑人背影之情下，就堅詞斷言其所看到在場
    夥同他人毆打丁○○之人即為被告，是否堪信，更值商榷。
    另證人辛○○雖於本院審理時證稱案發當時有看到被告夥同
    3 名男子毆打丁○○云云。惟查，證人庚○○、辛○○為姐
    弟關係，被告與庚○○間前有債務糾葛，隨後又衍生被告對
    丁○○出言恐嚇之糾紛，業如前述（詳參理由欄貳、一所述
    ），是證人辛○○於本院之證述是否值採，自應調查其他證
    據，以資審認。首先，據證人庚○○於本院審理時證稱丁○○遭毆打當時辛○○在烤肉店對面公園（本院卷第31頁），
    然證人辛○○於本院審理時卻證稱案發當時伊人在烤肉店側
    門吃東西，至於公園是在烤肉店正對面（本院卷第65頁），
    究竟證人辛○○案發當時人在何處（是在烤肉店對面公園，
    抑或在烤肉店側門處）？2 人陳述顯有不一。是證人辛○○
    案發當時是否在場目睹，顯有疑義。再者，告訴人丁○○及
    證人庚○○均稱被告教唆另外3 名男子毆打丁○○（警1卷
    第2 頁、偵1 卷第30頁、偵1 卷第29頁）。然證人辛○○於
    本院審理時則證稱4 名下車的男子，其中1 個人留在計程車
    停車處，只有3 個人跑去打丁○○（本院卷第65頁），是證
    人辛○○是否果真目睹丁○○遭毆打之經過，更值持疑。
四、此外復查無其他證據足資證明被告有上揭教唆傷害之犯行，
    是依前揭規定及判例意旨，自應為被告就上揭教唆傷害部分
    為無罪之諭知。
據上論斷，應依刑事訴訟法第299 條第1 項前段、第301 條第1
項，刑法第305 條、第41條第1 項前段，刑法施行法第1 條之1
，判決如主文。
本案經檢察官己○○到庭執行職務。
中    華    民    國    99    年    5      月    31    日
                    刑事第六庭  法  官   曾仁勇
以上正本證明與原本無異。
如不服本判決應於收受送達後10日內向本院提出上訴書狀，並應
敘述具體理由；如未敘述上訴理由者，應於上訴期間屆滿後20日
內向本院補提理由書（均須按他造當事人之人數附繕本）「切勿
逕送上級法院」。
中    華    民    國    99    年    5      月    31    日
                                書記官   王紀芸
附錄法條：
中華民國刑法第305條
以加害生命、身體、自由、名譽、財產之事，恐嚇他人致生危害
於安全者，處二年以下有期徒刑、拘役或三百元以下罰金。

司法院資訊處製作；財團法人民間司法改革基金會備份。
